【裁判字號】    97,消債更,956
【裁判日期】    980319
【裁判案由】    更生事件
【裁判全文】
臺灣板橋地方法院民事裁定          97年度消債更字第956號
聲  請  人  甲○○○
代  理  人  張智超律師
上列當事人因消費者債務清理事件聲請更生，本院裁定如下：
    主  文
聲請駁回。
聲請費用由聲請人負擔。
    理  由
一、按聲請更生或清算不合程式或不備其他要件者，法院應以裁
    定駁回之，但其情形可以補正者，法院應定期間先命補正，
    消費者債務清理條例第8 條定有明文。又按債務人與金融機
    構協商成立者，不得聲請更生或清算，但因不可歸責於己之
    事由，致履行顯有重大困難者，不在此限；本條例施行前，
    債務人依金融主管機關協調成立之中華民國銀行公會會員辦
    理消費金融案件無擔保債務協商機制與金融機構成立之協商
    ，準用前項之規定，消費者債務清理條例第151 條第5 項、
    第6 項分別定有明文。蓋該債務清償方案係經債務人行使程
    式選擇權而與債權人締結之債務清理契約，其即應受該契約
    之拘束，且消債條例更生之規範目的，係在維持債務人基本
    生活之情況下，於債務人之能力範圍內盡力清償債務，非謂
    債務人得任意利用債務清理程式減輕債務，因此，為避免債
    務人針對已成立之協商方案任意毀諾，濫用更生或清算之債
    務清理程式，須債務人於協商成立後因不可歸責於己之事由
    ，致其無法履行原定清償方案，始例外得依消債條例聲請更
    生或清算。
二、聲請意旨略以：聲請人於消費者債務清理條例施行前，曾依
    照中華民國銀行公會會員辦理消費金融案件無擔保債務協商
    機制與金融機構成立協商，惟按約還款1年後，因上班途中
    車禍，無法工作，休息2月，遭資方請求離職，係有不可歸
    責於己之事由，致履行顯有重大困難，爰依法聲請更生等語
    。
三、經查，聲請人前曾依中華民國銀行公會會員辦理消費金融案
    件無擔保債務協商機制，與最大債權銀行安泰銀行成立債務
    協商，約定自95年4月起，分120期，利率0%，由聲請人每月
    10日繳納32,049元，依各債權銀行債權金額比例清償各項債
    務，至全部清償為止，聲請人已依約還款10期，於96年2月
    份毀諾未繳等情，業據安泰銀行檢附協議書、無擔保債務還
    款計劃表及放款當期交易明細等向本院陳報明確。是依首揭
    說明與規定，聲請人如欲聲請更生，就其毀諾須有本條例第
    151條第5項但書所稱之「不可歸責於己致履行顯有重大困難
    事由」方得提出。經查：
    (一)聲請人主張其毀諾係因上班途中車禍，無法工作，休息2
      月，遭資方請求離職，而有不可歸責事由，致無法依約履
      行等語，並提出天主教會耕莘醫院永和分院乙種診斷證明
      書影本1紙為證，惟依該診斷證明書所載，聲請人係於96
      年3月5日至該院求診，症狀為左腿多處挫傷及擦傷，合併
      左腳第四趾骨折，嗣後並分別於同年3月6日、12日、23日
      回診。核聲請人之就診及回診日期均發生在毀諾（96年2
      月）後，聲請人既係毀諾在先，與發生車禍之事顯無關連
      ，聲請人主張其毀諾係因車禍致休養2 月而遭資方請求離
      職云云，自非可採。況本院就聲請人是否確有「不可歸責
      於己事由致履行顯有重大困難」之情事，於97年10月24日
      發函命聲請人得另向債權銀行申請「個別協商一致性方案
      」或向本院「提出如聲請狀所述因車禍無法工作遭資方請
      求離職前所從事之工作？所任職之公司名稱、負責人姓名
      、職務種類及薪資收入各為何，並提出相關證明 (如存摺
      封面及內頁、匯款或轉帳證明、薪資單、離職證明等)」
      ，惟聲請人迄未陳報協商結果，亦未補正上開事項以供本
      院判明，無故延滯本院審理速度，則其主張有「不可歸責
      於己事由致履行顯有重大困難」之情事，即難採信。
四、綜上，本件聲請人既未依本院所命補正事項，具體陳報補足
    證據，本院審酌卷存書證，認並無聲請人所述其「履行顯有
    重大困難」情事發生。揆諸首開說明，應認本件之聲請不合
    程式，應予駁回，爰裁定如主文。
中    華    民    國    98    年    3    月    19    日
              民事第三庭    法      官     張紫能
上為正本係照原本作成。
如不服本裁定，應於裁定送達後10日內，以書狀向本院提出抗告
，並繳納抗告費新臺幣1千元。
中    華    民    國    98    年    3    月    19    日
                            書  記  官     華海珍


司法院資訊處製作；財團法人民間司法改革基金會備份。
